臺灣臺北地方法院刑事判決　　　　　　 93年度訴緝字第225號
　　公　訴　人　臺灣臺北地方法院檢察署檢察官
　　被　　　告　甲○○
上列被告因違反期貨交易法案件，經檢察官提起公訴（92年度偵
字第21679號）及移送併案審理（93年度偵字第12086號），因被
告於本院準備程序中為有罪之陳述，經本院合議庭裁定以簡式審
判程序審理，本院判決如下：
    主  文
甲○○共同未經許可，擅自經營期貨經理事業及期貨顧問事業，
累犯，處有期徒刑壹年。
    事  實
一、甲○○曾於民國90年間因傷害及妨害公務案件，經臺灣士林
    地方法院以90年度訴字第126號判決分別判處有期徒刑3月，
    並定其應執行刑為有期徒刑5月確定，迄於91年3月21日執行
    完畢，猶不知悔改，明知經營期貨信託事業、期貨經理事業
    、期貨顧問事業或其他期貨服務事業，均須經主管機關即財
    政部證券暨期貨管理委員會（以下簡稱證期會）許可，始得
    營業，而由李朱明（另由本院以94年度訴字第181號案件審
    理中）於92年3月5日設立之位於臺北市中正區○○○街3號2
    樓之巨陞企業管理社（以下簡稱巨陞企業社）所登記之營業
    項目為（一）投資顧問業務業、（二）企業經營管理顧問業
    、（三）工商徵信服務業、（四）國際貿易業、（五）首飾
    及貴金屬批發業，並未包括前開期貨交易之相關服務業務，
    竟自92年4月7日起至92年8月11日止，以每月新臺幣（下同
    ）三萬五千元至四萬五千元之代價受僱於李朱明，並自受僱
    時起即與李朱明間共同基於經營期貨經理事業及期貨顧問事
    業之犯意聯絡，未經主管機關證期會之許可並發給許可證照
    ，在上址從事招攬客戶簽約、下單及提供外匯資訊服務等工
    作，而擅自經營期貨經理及期貨顧問業務，其方式為：以巨
    陞企業社名義與澳門鴻基資訊股份有限公司（以下簡稱鴻基
    公司）合作，由巨陞企業社負責在臺招攬客戶與鴻基公司簽
    訂外匯保證金交易等相關契約，並提供場所及外匯交易之價
    格資訊供客戶看盤、自行下單或代客操作下單，而由客戶以
    美元為本位幣繳交一定金額之保證金，自行匯入香港DAO HE
    NG BANK、澳門BANK OF CHINA MACAU BRANCH等鴻基公司所
    指定之銀行帳戶內，客戶於向詢價、敲價後，再自己或委託
    巨陞企業社營業員以電話、傳真或電腦等電傳設備直接向鴻
    基公司下單，以美金五百元為一口，並以「口」為單位買入
    或賣出英鎊、馬克、日圓、瑞士法郎等外幣，嗣由鴻基公司
    下單至特定各銀行，從事各種幣別之外匯保證金交易，並依
    各該外幣匯率之漲跌以不實際交割僅反方向結算差額之方式
    計算客戶盈虧，而由鴻基公司從中抽取每口美金八十元之手
    續費，並每日將交易對帳單傳真巨陞企業社轉交客戶，嗣由
    巨陞企業社依成交單位向鴻基公司收取佣金，計有如附表所
    示之不特定客戶先後匯款進行如附表所示之外匯保證金交易
    ，嗣因客戶丙○○、己○○、乙○○、戊○○及丁○○之投
    資虧損殆盡，始報警處理而查知上情。
二、案經丙○○、己○○、乙○○、戊○○及丁○○訴由臺北市
    政府警察局報請臺灣臺北地方法院檢察署檢察官偵查起訴及
    移送併案審理，因甲○○於本院準備程序中為有罪之陳述，
    經本院合議庭裁定以簡式審判程序審理。
    理  由
一、右揭犯罪事實，業據被告甲○○於本院審理中坦承不諱，復
    經證人丙○○、己○○、乙○○、戊○○、丁○○、庚○○
    及另案被告李朱明分別於警詢及偵查中證述在卷，並有證人
    己○○提供之HUNG KAK INFORMATION CO客戶通知書、匯款
    明細、海外客戶即時單、證人乙○○提供之臺中商業銀行匯
    出匯款及外幣兌換申請書、HUNG KAK INFORMATION CO開戶
    申請書、證人戊○○提供之臺灣銀行匯出匯款賣匯水單／交
    易憑證、證人丁○○提供之華南商業銀行賣匯水單、華南商
    業銀行匯出匯款申請書、臺中區中小企業銀行匯出匯款申請
    書、中華電信股份有限公司臺灣北區電信分公司臺北南區營
    運處92年9月1日北南營字第92C0702260號函所檢送之通聯紀
    錄、證人曾婉玲提供之手寫下單紀錄表及電腦列印日結單及
    證人庚○○提供之合作金庫匯出匯款申請書、客戶確認通知
    書、電腦列印日結單等影本在卷可稽，足徵被告甲○○之上
    開自白與事實相符；又公司以提供場所設備及相關資訊供客
    戶自行下單或代客戶操作外幣保證金交易，並收取佣金或手
    續費等行為，係屬期貨交易法所稱之期貨顧問事業或期貨經
    理事業之業務範圍，亦有財政部證券暨期貨管理委員會92年
    2 月24日臺財證七字第0920105932號函附卷可稽，足見巨陞
    企業社所為之上開業務確屬期貨交易法第82條第1項所規定
    之事業；又巨陞企業社之登記營業項目為：（一）投資顧問
    業務業、（二）企業經營管理顧問業、（三）工商徵信服務
    業、（四）國際貿易業、（五）首飾及貴金屬批發業，此有
    臺北市商業管理處92年9月4日北市商一字第09233135600號
    函及所檢送之臺北市營利行號基本資料在卷可參，是巨陞企
    業社所為上開期貨經理及期貨顧問事業確屬未經主管機關許
    可並發給許可證照之業務行為。本件事證明確，被告甲○○
    之上開犯行洵堪認定，應予依法論科。
二、按經營期貨信託事業、期貨經理事業、期貨顧問事業或其他
    期貨服務事業，須經主管機關之許可並發給許可證照，始得
    營業，期貨交易法第82條第1項定有明文。核被告甲○○所
    為，係犯期貨交易法第112條第5款之未經許可擅自經營期貨
    經理事業及期貨顧問事業之罪。公訴意旨原以被告甲○○上
    開行為係違反期貨交易法第56條第1項之規定而認依同法第
    112條第3款處斷，然依巨陞企業社所從事之上開交易行為觀
    之，或係從事全權委託期貨交易，或係接受委任對期貨交易
    有關事業提供分析或建議，顯非自行從事期貨交易之期貨自
    營商，亦非接受客戶委託下單至期貨交易所之期貨經紀商，
    自難以前開規定論處，而公訴人業於本院94年3月16日審理
    中當庭更正應適用法條為期貨交易法第112條第5款，本院自
    得逕予審理而毋庸變更起訴法條。又其與另案被告李朱明間
    就上開違反期貨交易法之犯行，有犯意聯絡及行為分擔，均
    為共同正犯。又其雖以一營業行為同時經營期貨經理事業及
    期貨顧問事業，然該等事業均係其經營業務之範圍，而屬單
    純一罪，僅能成立一個未經許可擅自經營期貨經理事業及期
    貨顧問事業罪名。又被告甲○○於前開期間所從事之上開期
    貨經理事業及期貨顧問事業，均係本於同一方式之營業行為
    繼續進行，究其行為之本質，應均包括於一個未經許可從事
    期貨經理及期貨顧問業務範疇，而屬繼續犯性質之單純一罪
    ，自無連續犯之適用。公訴意旨雖未敘及有關被害人庚○○
    所指訴之違反期貨交易法犯行，然此部分犯行與前開論罪科
    刑部分，既有實質上一罪之關係，應為起訴效力所及之，本
    院自得併予審究。又被告甲○○曾於90年間因傷害及妨害公
    務案件，經臺灣士林地方法院以90年度訴字第126號判決分
    別判處有期徒刑3月，並定其應執行刑為有期徒刑5月確定，
    迄於91年3月21日執行完畢，此有臺灣高等法院被告全國前
    案紀錄表一份在卷可稽，其前曾受有期徒刑之執行完畢，於
    五年以內再犯本件最重本刑為有期徒刑以上之罪，為累犯，
    應依刑法第47條之規定加重其刑。爰審酌被告甲○○曾因違
    反期貨交易法案件，業經法院判決在案，此有上開全國前案
    紀錄表可徵，竟不思悔改，仍繼續未經主管機關核准擅自經
    營期貨經理及期貨顧問業務，影響國家對於金融交易秩序之
    管理，然於犯後尚能坦承犯行，及其品行、犯罪動機、目的
    、手段、生活狀況、智識程度、犯罪所得之利益、犯罪所生
    之損害等一切情狀，量處如主文所示之刑。
據上論斷，應依刑事訴訟法第273條之1第1項、第299條第1項前
段，期貨交易法第112條第5款，刑法第11條前段、第28條、第47
條，判決如主文。
本案經檢察官賴淑芬到庭執行職務。
中　　華　　民　　國　　94　　年　　3 　　月　　31　　日
　　　　　　　　　臺灣臺北地方法院刑事第十五庭
                          法　官　黃雅君
上正本證明與原本無異。
如不服本判決，應於判決送達後10日內向本院提出上訴狀。
                          書記官  陳麗津
中　　華　　民　　國　　94　　年　　3 　　月　　31　　日
附錄本案論罪科刑法條：
期貨交易法第112條
有下列情事之一者，處七年以下有期徒刑，得併科新臺幣三百萬
元以下罰金：
一  未經許可，擅自經營期貨交易所或期貨交易所業務者。
二  未經許可，擅自經營期貨結算機構者。
三  違反第 56 條第 1 項之規定者。
四  未經許可，擅自經營槓桿交易商者。
五  未經許可，擅自經營期貨信託事業、期貨經理事業、期貨顧
    問事業或其他期貨服務事業者。
六  期貨信託事業違反第 84 條第 1 項規定募集期貨信託基金者
    。
七  違反第 106 條、第 107 條或第 108 條第 1 項之規定者。
附表：
┌──┬───┬────┬──────────┬──────────┐
│編號│客戶姓│犯罪時間│匯入帳戶            │匯款日期／金額（新臺│
│    │名    │        │                    │幣）／單據          │
├──┼───┼────┼──────────┼──────────┤
│一  │丙○○│92年3月 │香港                │80萬元（匯款）    │
│    │      │底      │DAO HENG BANK之     │76萬元（現金）    │
│    │      │        │HUNG KAK INFORMATION│                    │
│    │      │        │CO.帳戶             │                    │
│    │      │        │帳號：0000-00000    │                    │
│    │      │        │                    │                    │
├──┼───┼────┼──────────┼──────────┤
│二  │己○○│92年6月 │澳門                │92年6月20日／20萬 │
│    │      │11日    │BANK OF CHINA MACAU │  元／（匯款）      │
│    │      │        │BRANCH     之       │92年6月23日／10萬 │
│    │      │        │HUNG KAK TRADE      │  元／（匯款）      │
│    │      │        │MANAGEMENT 帳戶     │92年6月30日／10萬 │
│    │      │        │帳號：00-00-00-00000│  元／（匯款）      │
│    │      │        │8                   │92年7月1日／10萬元│
│    │      │        │                    │  ／（匯款）        │
│    │      │        │                    │92年7月9日／10萬元│
│    │      │        │                    │  ／（匯款）        │
│    │      │        │                    │92年7月17日／5萬元│
│    │      │        │                    │  ／（匯款）        │
│    │      │        ├──────────┼──────────┤
│    │      │        │                    │92年7月14日／30萬 │
│    │      │        │                    │  元／（現金）      │
│    │      │        │                    │92年7月21日／5萬元│
│    │      │        │                    │  ／（現金）        │
│    │      │        │                    │92年7月23日／20萬 │
│    │      │        │                    │  元／（現金）      │
├──┼───┼────┼──────────┼──────────┤
│三  │乙○○│92年7月2│香港                │92年7月10日／10萬 │
│    │（帳號│日      │DAO HENG BANK之     │ 元／（匯款）       │
│    │：K334│        │HUNG KAK INFORMATION│92年8月6日／22萬元│
│    │6）   │        │CO.帳戶             │／（現金）          │
│    │      │        │帳號：0000-00000    │                    │
├──┼───┼────┼──────────┼──────────┤
│四  │戊○○│92年7月3│澳門                │92年7月17日／64萬 │
│    │      │日      │BANK OF CHINA MACAU │  元／（現金）      │
│    │      │        │BRANCH     之       │92年7月25日／200萬│
│    │      │        │HUNG KAK TRADE      │  元／（匯款）      │
│    │      │        │MANAGEMENT 帳戶     │                    │
│    │      │        │帳號：00-00-00-00000│                    │
│    │      │        │8                   │                    │
├──┼───┼────┼──────────┼──────────┤
│五  │丁○○│92年7月 │香港                │92年7月23日／40萬 │
│    │      │中旬    │DAO HENG BANK之     │  元／（匯款）      │
│    │      │        │HUNG KAK INFORMATION│92年8月18日／20萬 │
│    │      │        │CO.帳戶             │  元／（匯款）      │
│    │      │        │帳號：0000-00000    │                    │
│    │      │        │                    │                    │
├──┼───┼────┼──────────┼──────────┤
│六  │庚○○│92年7月1│澳門                │92年7月8日／20萬元│
│    │      │日      │BANK OF CHINA MACAU │  ／（匯款）        │
│    │      │        │BRANCH     之       │92年7月9日／40萬元│
│    │      │        │HUNG KAK TRADE      │  ／（現金）        │
│    │      │        │MANAGEMENT 帳戶     │                    │
│    │      │        │帳號：00-00-00-00000│                    │
│    │      │        │8                   │                    │
└──┴───┴────┴──────────┴──────────┘
